【裁判字號】    97,交抗,38
【裁判日期】    970729
【裁判案由】    違反道路交通管理處罰條例聲明異議
【裁判全文】
臺灣高等法院花蓮分院交通事件裁定      97年度交抗字第38號
抗  告  人
即受處分人  甲○○
上列抗告人因違反道路交通管理處罰條例案件，不服臺灣花蓮地
方法院中華民國97年5月27日97年度交聲字第104號第一審裁定，
提起抗告，本院裁定如下：
    主  文
抗告駁回。
    理  由
一、本件抗告意旨略以：抗告人於民國97年1月26日下午，駕駛
    車牌號碼U6-1071號自小客車，由壽豐至花蓮，其行車速度
    應為時速40至50公里之間，於行經中央路2段與中山路口時
    ，係於綠燈倒數讀秒4秒時，快速通過該路口，根本未有闖
    紅燈，當車已穿越中山路後撞到乙○○，致其受傷，而伊請
    當時之路人（即本案證人）李來德幫忙，惟李來德僅顧打手
    機報案，而自始不願為相關之幫助行為，且證人李來德未受
    過專業訓練，於認知上有所偏頗，並且未明確看見伊於何等
    號誌時駛入等候線，而當下是交通尖峰時間，是以車流龐大
    ，而證人指述：「中山路綠燈時，乙○○小弟弟立即先行，
    而他本人正要起步。」，然而，中山路3段東往西等候線至
    兩車相撞點約18公尺，腳踏車起步行駛約費時6秒，該6秒之
    時間其他車輛都至那裡？基於上列事由，伊對於證人指述其
    闖紅燈之證述有所不服；又伊由中央路南端等候線行駛約60
    公尺，已跨越中山路口而與乙○○發生相撞，汽車行駛約費
    時4至6秒，該4至6秒間究為黃燈或綠燈，何來闖紅燈？再抗
    告人行經上開路口之時間應係同日18時28分許，舉發單登載
    為18時33分顯有不實。故原處分及原裁定均有違誤，爰請求
    撤銷原裁定，更為適當之裁定云云。
二、按汽車行駛至交岔路口，其行進、轉彎，應遵守燈光號誌或
    交通警察之指示，道路交通安全規則第102條第1項第1款定
    有明文；次按汽車駕駛人，行經有燈光號誌管制之交岔路口
    闖紅燈者，處新臺幣（下同）1800元以上5400元以下罰鍰，
    並記違規點數3點，道路交通管理處罰條例第53條第1項、第
    63條第1項第3款分別定有明文；又按汽車駕駛人，駕駛汽車
    違反道路交通安全規則、第33條之管制規則，因而肇事致人
    受傷者，記違規點數3點；致人重傷者，吊扣其駕駛執照3個
    月至6個月，道路交通管理處罰條例第61條第3項定有明文；
    再按汽車駕駛人在6個月內，違規記點共達6點以上者，吊扣
    駕駛執照1個月；1年內經吊扣駕駛執照2次，再違反第1項各
    款所列條款之1者，吊銷其駕駛執照，道路交通管理處罰條
    例第63條第3項亦有明文。
三、經查：
(一)本件抗告人即受處分人甲○○（下稱抗告人）於民國97年1
    月26日下午，駕駛車牌號碼U6-1071號自小客車（下稱上開
    自小客車），沿花蓮縣吉安鄉○○路○段由南往北方向直行
    ，於同日18時31分許（原處分及原裁定均誤為18時33分）行
    經中央路2段與中山路3段交岔路口時闖越紅燈，並撞及從中
    山路3段由東往西方向行進由乙○○所騎之腳踏車，致乙○
    ○受有左側脛骨幹開放性骨折合併皮膚缺損、右側近端至中
    端脛骨幹粉碎性閉鎖性骨折、頭部外傷合併微量蜘蛛膜下出
    血、右手尺骨幹閉鎖性骨折、左手腕擦傷等普通傷害之事實
    ，經花蓮縣警察局吉安分局員警以抗告人違反道路交通管理
    處罰條例第53條第1項之規定，掣開花警交字第P00000000號
    違反道路交通管理事件通知單舉發等，有上開舉發違反道路
    交通管理事件通知單、花蓮縣警察局吉安分局97年3月7日吉
    警交字第0975000141號函影本、花蓮縣警察局吉安分局97年
    4月15日吉警交字第0975000207號函送之交通事故調查報告
    表（一）（二）、道路交通事故現場圖、吉安分局警務指揮
    中心有關本件案件明細紀錄及抗告人、陳慶良（即被害人之
    父）、李來德等人於警詢時之調查筆錄、現場照片20紙等在
    卷可稽（附於原審卷第8、9頁、第18頁至第60頁），並有乙
    ○○於本院調查時所提出財團法人佛教慈濟醫院診斷證明書
    附卷可憑（本院卷第20頁）。是以抗告人確有於上開時地駕
    駛上開自小客車闖越紅燈而致人受普通傷害之行為至堪認定
    。
(二)抗告人固以前詞置辯，惟查：證人即被害人乙○○於本院指
    證稱：當時發生車禍時，其係綠燈起步後被撞到等語（本院
    卷第15頁）。並據目擊本件交通事故之證人李來德於警詢時
    證稱：「…當時騎乘機車到了中央路2段與中山路3段口，因
    當時中山路3段號誌為紅燈且有一位小朋友騎乘腳踏車也停
    等紅燈，並停於我們機車右方，當我見到中山路3段號誌呈
    綠燈時，該腳踏車小男生於是立即自中山路3段由東往西直
    行行駛，行駛不久且當時我也準備要起步沿中山路3段由東
    往西直行行駛時，便見到該腳踏車小男生被一台白色自小客
    車沿中央路由南往北直行行駛且該台白色自小客車車速很快
    的撞擊就發生車禍，於是我立即以我手機向110報案，…」
    等語（見原審卷第35頁），及於原審調查時亦仍具結證稱：
    當時其騎機車在中山路路口等紅燈，當時被害人騎腳踏車停
    在其右邊，變綠燈一剎那時，被害人就騎腳踏車出去，就被
    撞到，當時中山路已經變綠燈了，被害人確實是綠燈後才走
    的等情綦詳（見原審卷第66頁、第68頁），且經原審法官再
    追問是否有偏袒被害人或誣賴異議人（即抗告人）時，仍堅
    稱：沒有，異議人（即抗告人）確實闖紅燈等語（原審卷第
    67 頁）；復參以證人李來德與抗告人及被害人均素不相識
    ，且係經警主動通知到場製作筆錄，亦經證人劉鎮豪於原審
    具結證稱：本件是經由110報案系統，因有來電顯示，根據
    發話人電話找到李來德，李來德說是他報案，待抗告人離開
    ，其就通知李來德製作筆錄等情無訛（見原審卷第51頁、第
    52頁），並有原審卷第23頁之吉安分局警務指揮中心有關本
    件案件明細紀錄可佐。足見證人李來德當無設詞攀誣或虛構
    違規事實以陷害抗告人之動機。且證人李來德當時既停在被
    害人旁邊，目擊全部之事故經過，自無誤認之虞，故證人李
    來德前開證詞，堪以採信。至證人李來德於原審調查時，經
    抗告人質以有無看到伊闖紅燈時，雖稱抗告人有無闖紅燈其
    不清楚，惟仍指證當時中山路已變綠燈，其看到綠燈時準備
    要走，但被害人比其先走等語在卷（原審卷第67頁），顯見
    證人李來德所稱抗告人有無闖紅燈其不清楚乙節，應係指其
    未目擊抗告人是否闖紅燈，而中山路與中央路既屬交岔路，
    於中山路方向為綠燈時，中央路方向之燈號自應屬紅燈，則
    證人李來德原所證抗告人闖紅燈乙語仍可信實，則抗告人徒
    以證人李來德於原審所稱不清楚伊有無闖紅燈，而欲據以證
    明其無闖紅燈之違規行為云云，自不足採。另證人乙○○於
    本院係稱抗告人係黃燈變成換紅燈時闖過來等語（本院卷第
    16頁），是其仍係指證抗告人闖紅燈，抗告人以此謂此與其
    所辯其係於綠燈倒數讀秒時間相吻合云云，尚有誤解，委無
    可取。至原審裁定雖認定抗告人違規闖紅燈之時間為18時33
    分，然參諸花蓮縣警察局勤務指揮中心所載證人李來德報案
    時間為18時32分20秒（見原審卷第23頁），及抗告人所提出
    其所持0000000000行動電話之通話明細資料顯示其於97年1
    月26日18時31分21秒曾撥打119以觀（原審卷第7頁），足以
    認定本件抗告人因闖紅燈之違規而肇致本件車禍之行為，應
    係於同日晚間18時31分許，是原處分及原審裁定所認之時間
    尚屬有誤，惟此不影響抗告人上開違規之事實，附此說明。
四、綜上，抗告人於前開時、地駕駛上開自小客車，於行經有燈
    光號誌管制之交岔路口闖紅燈而肇事致人受普通傷害之違規
    事實既甚明確。原審以原處分機關漏未依道路交通管理處罰
    條例第61條第3項之規定記違規點數3點，及漏未依同條例第
    63條第3項之規定吊扣駕駛執照1個月，而認原處分尚有未合
    ，因此撤銷原處分，並另依上揭二之規定，自為裁處抗告人
    罰鍰新臺幣2700元，記違規點數3點。肇事致人受傷，記違
    規點數3點，並吊扣駕駛執照1個月等，經核並無不當，抗告
    人仍執陳詞提起抗告指摘原裁定不當，為無理由，應予駁回
    。
五、據上論結，應依道路交通案件處理辦法第26條、刑事訴訟法
    第412條裁定如主文。
中    華    民    國    97    年    7     月    29    日
                  交通法庭審判長法  官   謝志揚
                                法  官   林慶煙
                                法  官   許仕楓
以上正本證明與原本無異。
本件不得再抗告。
                                書記官   李閔華
中    華    民    國    97    年    7    月    29     日


司法院資訊處製作；財團法人民間司法改革基金會備份。
